---
title: "Cálculo da distribuição da população"
output: html_notebook
---

```{r}
library(dplyr)
```


## Distribuição da População por faixas etárias do IBGE


O IBGE distribui arquivos com a projeção anual da população a partir do último censo; essas projeções são atualizadas periodicamente, incorporando ajustes técnicos e também novas estimativas.

A última projeção disponibilizada (ajustada) é de 2018, com projeções para o período de 2010 até 2060.

Vou utilizar essa projeção para calcular a distribuição da população em 2013 e 2019 para ajustar os valores da PNS.


```{r}
library(readxl)
#projpopsimples <- read_excel("~/datasets/IBGE/Populacao/projecoes_2018_populacao_idade_simples_2010_2060_20201209.xls", 
#    sheet = "BR", skip = 195,n_max = 92)
projecaopop <- "./IBGEProjPop/projecoes_2018_populacao_idade_simples.xls"
download.file("https://ftp.ibge.gov.br/Projecao_da_Populacao/Projecao_da_Populacao_2018/projecoes_2018_populacao_idade_simples_2010_2060_20201209.xls", projecaopop)
projpopsimples <- read_excel(projecaopop,  sheet = "BR", skip = 195,n_max = 92)
```
```{r}
head(projpopsimples)
```

```{r}
proppoptotal <- select(projpopsimples,IDADE,a2013=`2013`,a2019=`2019`) %>% filter(IDADE == "TOTAL")
proppoptotal
```


```{r}
tail(projpopsimples)
```


As faixas etárias de interesse são:
`"18-24", "25-34", "35-44", "45-54", "55-64", "65+"`

Assim, vou reagrupar os valores nestas faixas etárias.

```{r}
projpop1319 <- projpopsimples %>% 
  select(IDADE,a2012 =`2012`,a2013=`2013`,a2018 = `2018`, a2019=`2019`) %>% 
  filter(!IDADE %in% c("TOTAL")) %>%
  mutate(IDADE = if_else(IDADE == "90+","90",IDADE)) %>%
  mutate(IDADE = as.integer(IDADE))
```

```{r}
x <- projpop1319 %>% filter(IDADE >= 18 & IDADE < 25) %>% summarise(p2013 = sum(a2013), p2019 = sum(a2019))
fx1 <- data.frame(FXETARIA = "18-24", a2013 = x$p2013, a2019 = x$p2019)
x <- projpop1319 %>% filter(IDADE >= 25 & IDADE < 35) %>% summarise(p2013 = sum(a2013), p2019 = sum(a2019))
fx2 <- data.frame(FXETARIA = "25-34", a2013 = x$p2013, a2019 = x$p2019)
x <- projpop1319 %>% filter(IDADE >= 35 & IDADE < 45) %>% summarise(p2013 = sum(a2013), p2019 = sum(a2019))
fx3 <- data.frame(FXETARIA = "35-44", a2013 = x$p2013, a2019 = x$p2019)
x <- projpop1319 %>% filter(IDADE >= 45 & IDADE < 55) %>% summarise(p2013 = sum(a2013), p2019 = sum(a2019))
fx4 <- data.frame(FXETARIA = "45-54", a2013 = x$p2013, a2019 = x$p2019)
x <- projpop1319 %>% filter(IDADE >= 55 & IDADE < 65) %>% summarise(p2013 = sum(a2013), p2019 = sum(a2019))
fx5 <- data.frame(FXETARIA = "55-64", a2013 = x$p2013, a2019 = x$p2019)
x <- projpop1319 %>% filter(IDADE >= 65) %>% summarise(p2013 = sum(a2013), p2019 = sum(a2019))
fx6 <- data.frame(FXETARIA = "65+", a2013 = x$p2013, a2019 = x$p2019)
fxetarias1319 <- bind_rows(fx1,fx2,fx3,fx4,fx5,fx6)
```

```{r}
fxetarias1319
```


```{r}
pesosfxetaria <- data.frame(w2013 = fxetarias1319[,2]/proppoptotal$a2013, w2019 = fxetarias1319[,3]/proppoptotal$a2019)
pesosfxetaria
```

As faixas etárias de interesse são:
`"18-24", "25-34", "35-44", "45-54", "55-64", "65+"`



```{r}
fxetariascut <- projpop1319 %>% 
#  group_by(cut(projpop1319$IDADE,breaks = c(0,18,25,35,45,55,65,Inf), include.lowest = TRUE)) %>%
  group_by(cut(projpop1319$IDADE,breaks = c(-0.01,17.9,24.9,34.9,44.9,54.9,64.9,Inf),
                      labels = c("<18","18-24","25-34","35-44","45-54","55-64","65+"))) %>%
#  group_by(cut(projpop1319$IDADE,breaks = c(0,18,25,40,50,65,Inf), right = FALSE, include.lowest = TRUE)) %>%
  summarise(across(.cols = dplyr::starts_with("a"),.fns = sum)) 
fxetariascut
```


```{r}
fxetariascut %>% 
#  slice(2:n()) %>% 
  adorn_percentages(denominator = "col")
```


Olhar esse link como fazer o standardize
https://github.com/mlaviolet/Survey-data-analysis/blob/master/age-adjusted-prevalence.R

docs sobre o assunto:
https://www.apheo.ca/methods-for-age-standardizing-survey-estimates
https://epirhandbook.com/en/standardised-rates.html
https://www.paho.org/english/sha/be_v23n3-standardization.htm
https://cdn.who.int/media/docs/default-source/gho-documents/global-health-estimates/gpe_discussion_paper_series_paper31_2001_age_standardization_rates.pdf
https://websites.umich.edu/~surveymethod/asda/   


